【裁判字號】    89,自緝,3
【裁判日期】    891128
【裁判案由】    
【裁判全文】
臺灣基隆地方法院刑事判決                            八十九年度自緝字第三號
    自  訴  人  順英交通企業有限公司  設台北市○○街四０三巷三二號一樓
    代  表  人  陳福德
    代  理  人  詹金德
    被      告  甲○○
右列被告因詐欺等案件，經自訴人提起自訴，本院判決如左：
    主  文
甲○○無罪。
    理  由
一、自訴意旨如自訴狀之記載（如附件）。
二、自訴人順英交通企業有限公司指訴被告甲○○涉有詐欺、侵占犯行，無非以被告
    向自訴人承租車號Ｍ３─７９５號之營業小客車，自八十八年八月二十日起即未
    繳交租金亦未返還該車，且經自訴人通知被告出面解決，亦未獲置理，更避不見
    面等情為其論據。訊之被告則堅決否認有上開犯行，並辯稱：伊有按時繳交租金
    ，係因車子丟了才沒繳。伊曾向警方報案，然因沒有汽車原始資料，警察局未予
    受理，伊並沒有侵占、詐欺意圖等語。
三、按刑法第三百三十九條第一項詐欺罪之構成，需行為人於行為之初，主觀上有不
    法所有意圖，客觀上施用詐術，使被害人陷於錯誤因而交付財物始克相當。次按
    刑法第三百三十五條第一項侵占罪之構成，亦需行為人主觀上有不法所有意圖，
    客觀上將自己持有他人之物，易持有為所有而侵占入己方足構成。如僅將持有物
    延不交還或有其他原因致一時未能交還，既缺乏主觀要件，即難遽以該罪相繩（
    最高法院六十八年台上字第三一四六號判例參照）。
四、經查：
    （一）被告係於八十七年十二月十八日起即向自訴人承租前揭營業小客車（參自
          訴狀），有汽車租賃契約書影本附卷可稽。八十八年八月二十日起被告始
          未為租金之給付，亦為自訴人所自承（參自訴狀及本院八十九年十一月十
          四日訊問筆錄）。且被告另提出於八十八年十月十三日繳納車租新台幣（
          下同）五千元；同月三十日繳納車租三千五百元之收據，姑不論被告是否
          清償全部租金，惟其前租車長達一年，繳租亦屬正常，顯難謂其租車伊始
          主觀上有何不法所有意圖，客觀上施用使自訴人陷於錯誤之詐術。
    （二）被告雖未將車返還自訴人，而係自訴人委請無線電計程車業者尋回，為自
          訴人代理人於本院調查時供承在卷（本院同前日訊問筆錄），惟尋獲車輛
          時，未見被告有將之當作個人車輛使用之情形，亦為自訴人代理人所自承
          （同日筆錄），此外復查無其他積極事證足以證明被告將該承租之車輛易
          持有為所有，自不能以其延不交還或有其他原因致一時未能交還，即遽而
          推論其有侵占犯行。
四、綜上諸情參互以觀，被告辯稱並未詐欺及侵占等情應堪採信。此外，復查無其他
    積極事證足以證明被告有前揭犯行，自應為無罪之諭知，以昭公允。本件自訴人
    與被告雙方之爭執，核屬民事糾葛，宜循民事途徑解決，附此敘明。
據上論斷，應依刑事訴訟法第三百四十三條、第三百零一條第一項判決如主文。
中      華      民      國      八十九      年    十一    月  二十八    日
                                      臺灣基隆地方法院刑事第二庭
                                              法  官  邱  志  平
右正本證明與原本無異。
對於本件判決如有不服，應於收受送達後十日內，向本院提出上訴書狀，上訴於臺灣
高等法院，並按他造當事人之人數附具繕本。
                                              書記官  彭  淑  芳
中      華      民      國      八十九      年    十一    月  二十九    日


司法院資訊處製作；財團法人民間司法改革基金會備份。
